臺灣嘉義地方法院民事判決　九十年度婚字第三七三號
　　原　　　告　甲○○
　　被　　　告　乙○○
右當事人間確認婚姻關係不存在事件，本院判決如左：
　　主　　文
確認原告與被告間之婚姻關係不存在。
訴訟費用由被告負擔。
　　事　　實
甲、原告方面：
　一、聲明：如主文第一項所示。
　二、陳述：
　　（一）原告與被告雖於民國八十九年六月二十八日在結婚證書上簽名，再由被告
          父親之友人江文洪、陳麗花為介紹人、被告祖父吳洪源為證婚人等簽名為
          證，以示兩造已於該日結婚，並於同年七月三日持向戶政機關聲請辦妥結
          婚登記在案，但兩造實際上於八十九年六月二十八當日並未舉行任何公開
          儀式，嗣後亦未辦理任何結婚宴客。
　　（二）按結婚應有公開儀式及二人以上之證人，為民法第九百八十二條所規定，
　　　　　如不具備該要式，結婚應屬無效，復為民法第九百八十八條第一項第一款
　　　　　所明定。兩造間既無結婚之公開儀式，縱令有同居之事實，仍因婚姻成立
　　　　　要件之欠缺，而不得謂為有婚姻關係，惟因目前戶籍登記上兩造仍為夫妻
　　　　　關係，則原告即因婚姻關係之存否不明確，影響身份上之關係，爰依民事
          訴訟法第二百四十七條前段規定，提起確認婚姻關係不存在之訴。
  三、證據：提出戶籍謄本、結婚證書各一份、相片一張為證，並聲請訊問證人陳秀
            美。
乙、被告方面：
　一、聲明：原告之訴駁回。
  二、陳述：自認兩造於八十九年六月二十八日為結婚登記，當時並未宴客或發喜帖
      ，亦無穿婚紗、禮服，在該日係被告與祖父吳洪源及友人江文洪、陳麗花到原
      告位於雲林縣北港鎮的住處提親，並送聘金新台幣三十萬元，隨即簽寫結婚證
      書，嗣並前往戶政機關辦妥結婚登記，但迄未舉行公開儀式或結婚宴客。
丙、本院依職權向嘉義市西區戶政事務所調取兩造結婚登記之相關資料，並依職權訊
    問證人吳洪源、江文洪、陳麗花。
    　理　　由
一、原告起訴主張：兩造雖於民國八十九年六月二十八日在結婚證書上簽名，再由被
    告父親之友人江文洪、陳麗花為介紹人、被告祖父吳洪源為證婚人等簽名為證，
    以示兩造已於該日結婚，並於同年七月三日持向戶政機關聲請辦妥結婚登記在案
    ，但兩造實際上於八十九年六月二十八當日並未舉行任何公開儀式，嗣後亦未辦
    理任何結婚宴客，兩造既從未舉行過任何公開之結婚儀式，故兩造間之婚姻關係
    應屬不存在；被告則自認兩造雖於八十九年六月二十八日簽立結婚證書，惟當時
    並未宴客或發喜帖，亦無穿婚紗、禮服，嗣前往戶政機關辦妥結婚登記，但迄未
    舉行公開儀式或結婚宴客等語。
二、按結婚，應有公開儀式及二人以上之證人，此為民法第九百八十二條第一項所明
    定，如欠缺其中任何一要件，則其婚姻關係即屬不成立。本件兩造間現雖有辦理
    上開結婚登記在案，此有結婚證書及戶籍謄本在卷可按，惟兩造並未舉行過任何
    公開之結婚儀式，此為被告自認在卷（見九十年十月三十日、九十一年三月二十
    二日言詞辯論筆錄），且經證人即原告之母陳秀美及證婚人吳洪源、介紹人江文
    洪、陳麗花分別到庭證述明確（見九十一年二月二十七日、九十一年三月二十二
    日言詞辯論筆錄），應堪信為真實。又目前戶籍登記上兩造仍為夫妻關係，有戶
    籍謄本一份附卷可稽，則原告即因該婚姻關係之存否不明確，影響其身份上之法
    律關係，有依民事訴訟法第二百四十七條前段規定，提起確認該婚姻關係不存在
    之訴之必要。是綜據上述，本件原告訴請確認兩造間婚姻關係不存在，洵屬正當
    ，應予准許。
三、據上論結，本件原告之訴為有理由，依民事訴訟法第七十八條判決如主文。
中　　　華　　　民　　　國　　九十一　　年　　　三　　　月　　二十九　　日
~B臺灣嘉義地方法院家事法庭
~B　　法　官　李文輝
右為正本係照原本作成
如對本判決上訴應於判決送達後廿日內向本院提出上訴狀
中　　　華　　　民　　　國　　九十一　　年　　　三　　　月　　二十六　　日
~B　　書記官　楊福源
